【裁判字號】    95,訴,570
【裁判日期】    951005
【裁判案由】    分割共有物
【裁判全文】
臺灣士林地方法院民事判決               95年度訴字第570號
原      告  庚○○
被      告  巳○○
                        19號.
法定代理人  辛○○
            甲○○
被      告  寅○○
            丑○○
上  一  人
法定代理人  戊○○
            午○○
被      告  乙○○
            卯○○
            丁○○
            辰○○
            己○○
上八人共同
訴訟代理人  壬○○
被      告  子○○
兼  上一人
訴訟代理人  癸○○
被      告  丙○○○
                        樓
上列當事人間請求分割共有物事件，本院於民國95年10月3 日言
詞辯論終結，判決如下：
    主  文
兩造共有坐落台北縣淡水鎮○○○段南勢埔小段一三七、一三八
地號土地（面積分別為八百九十二平方公尺、五百十九平方公尺
）准予分割為如附圖所示甲部分（面積八十平方公尺）由原告庚○○取得，如附圖所示乙部分（面積八十平方公尺）由被告寅○○取得，如附圖所示丙部分（面積一百七十六平方公尺）由被告
丑○○取得，如附圖所示丁部分（面積共計一百八十五平方公尺
）由被告寅○○取得，如附圖所示戊部分（面積共計一百七十七
平方公尺）由被告巳○○取得，如附圖所示己部分（面積一百八
十五平方公尺）由被告庚○○取得，如附圖所示庚部分（面積七
十六平方公尺）由被告己○○取得，如附圖所示辛部分（面積五
十平方公尺）由被告丙○○○取得，如附圖所示壬部分（面積五
十平方公尺）由被告辰○○取得，如附圖所示癸部分（面積一百
七十六平方公尺）由被告癸○○、子○○取得，並依各二分之一
之比例維持共有，如附圖所示子部分（面積一百七十六平方公尺
）由被告乙○○、卯○○、丁○○取得，並依二分之一、四分之
一、四分之一之比例維持共有。
訴訟費用由原、被告分別負擔如附表所示。
    事實及理由
一、本件原告起訴主張：坐落台北縣淡水鎮○○○段南勢埔小段
    137、138 地號土地（下稱系爭土地）為兩造所共有，因協
    議分割不成，爰依民法第823 條第1 項規定訴請裁判分割。
    並聲明：如主文第1 項所示。被告則以：同意系爭土地合併
    分割，並同意依地政事務所測量結果分割等情。
二、原告主張系爭土地為兩造所共有，應有部分如附表所示之事
    實，業據提出與其所述相符之土地登記謄本為證，並為被告
    所不爭執，堪信為真實。
三、按各共有人，得隨時請求分割共有物，但因物之使用目的不
    能分割或契約訂有不能分割之期限者，不在此限，民法第82
    3 條第1 項定有明文。經查：兩造間就系爭土地未訂有不能
    分割之契約並不爭執，且依系爭土地之使用目的亦非不能分
    割，而兩造間對系爭土地之分割方法既未能達成協議，是原
    告據以提起本訴，請求分割系爭土地，即無不合，應予准許
    。
四、次按共有物之分割，依共有人協議之方法行之；又分割之方
    法，不能協議決定者，法院得因任何共有人之聲請，以原物
    分配予各共有人或變賣共有物以價金分配於各共有人，民法
    第823 條第1 項、第824 條第1 項、第2 項第1 款、第2 款
    分別定有明文。又按共有物分割方法，法院應斟酌當事人之
    聲明，共有物之性質，經濟效用及全體共有人之利益等公平
    決之，不受當事人主張之拘束，最高法院69年度台上字第
    3100號判決可資參照。再按分割共有物，以消滅共有關係為
    目的，法院裁判分割共有土地時，除因該土地內部分土地之
    使用目的不能分割（如為道路）或部分共有人仍願維持其共
    有關係，應就該部分土地不予分割或准該部分共有人成立新
    共有關係外，應將土地分配於各共有人單獨所有（最高法院
    69年度台上字第1831號判例參照）。經核：兩造就系爭土地
    同意合併分割，而就系爭土地如何分割，原告幾經修正後所
    提出之原物分割方案，經本院囑託台北縣淡水地政事務所測
    量繪製複丈成果圖在卷，其中被告癸○○、子○○同意繼續
    維持共有關係，被告乙○○、卯○○、丁○○亦同意繼續維
    持共有關係，均經彼等陳明在卷，是原告最終所提之分割方
    案並無違背法律規定之情事，且該分割方案亦經被告全體同
    意，本院審酌系爭土地之相關位置、分割共有物之目的、經
    濟效益、公平均衡原則等一切因素，認原告所提之分割方案
    公平可採，故以該分割方案即如主文所示之分割方式為系爭
    土地之分割方式為允當。
五、末查，分割共有物乃具非訟事件之性質，本院斟酌何種分割
    方法較能增進共有物之經濟效益，並兼顧兩造之利益，以決
    定適當之分割方法，不因何造起訴而有不同，故原告請求分
    割之訴雖有理由，惟關於訴訟費用負擔，以共有人全體各按
    其應有部分比例負擔，方屬事理之平，併此敘明。
六、據上論結，本件原告之訴為有理由，依民事訴訟法第385 條
    第1 項前段、第78條、第81條第2 款、第85條第1 項但書判
    決如主文。
中    華    民    國    95    年    10    月    5     日
                  民事第二庭  法  官  方彬彬
以上正本證明與原本無異。
如對本判決上訴須於判決送達後20日內向本院提出上訴狀。
中    華    民    國    95    年    10    月    11    日
                              書記官  王玉雙
附表：
        姓  名      應有部分（訴訟費用負擔比例）
  原告  庚○○      16分之3
  被告  寅○○      16分之3
        丑○○      8分之1
        癸○○      16分之1
        子○○      16分之1
        乙○○      16分之1
        卯○○      32分之1
        丁○○      32分之1
        巳○○      8分之1
        己○○      56分之3
        丙○○○    56分之2
        辰○○      56分之2


司法院資訊處製作；財團法人民間司法改革基金會備份。
